【裁判字號】    98,消債抗,255
【裁判日期】    980731
【裁判案由】    更生事件
【裁判全文】
臺灣板橋地方法院民事裁定           98年度消債抗字第255號
抗  告  人  甲○○
代  理  人  吳鴻奎律師
上列抗告人因消費者債務清理事件聲請更生，對於中華民國98年
6 月6 日本院98年度消債更字第21號民事裁定提起抗告，本院裁
定如下：
    主  文
抗告駁回。
抗告費用由抗告人負擔。
    理  由
一、按債務人對於金融機構因消費借貸、自用住宅借款、信用卡
    或現金卡契約而負債務，在聲請更生或清算前，應提出債權
    人清冊，以書面向最大債權金融機構請求協商債務清償方案
    並表明共同協商之意旨，消費者債務清理條例第151 條第1
    項定有明文。次按債務人與金融機構協商成立者，不得聲請
    更生或清算，但因不可歸責於己之事由，致履行顯有重大困
    難者，不在此限；消費者債務清理條例施行前，債務人依金
    融主管機關協調成立之中華民國銀行公會會員辦理消費金融
    案件無擔保債務協商機制與金融機構成立之協商，準用前項
    之規定，該條例第151 條第5 項、第6 項亦分別有明文可參
    。又聲請更生或清算不合程式或不備其他要件者，法院應以
    裁定駁回之，但其情形可以補正者，法院應定期間先命補正
    ，復為同條例第8 條所明定。
二、本件抗告意旨略以：抗告人與最大債權銀行中國信託商業銀
    行協商成立當時，任職於強訊郵通股份有限公司（下稱強訊
    公司），每月除底薪新臺幣（下同）35,000元外，另常自願
    增加掛號信送信量，尚有獎金約6,000 元至7,000 元不等之
    收入，嗣該公司另成立掛號宅配部門，以致抗告人無法再領
    取掛號信獎金，原審未查，即以強訊公司98年2 月9 日之回
    函，即認抗告人主張不實，實有誤會。(二)又抗告人近3 年申
    報所得總額分別為486,293 元、4,630,804 元、393,569 元
    ，前後差距近100,000 元，亦即，每月收入減少近10,000元
    ，因而導致毀諾，乃屬人情之常，但原審未詳究抗告人薪資
    減少之原因，亦未訊問抗告人或強訊公司，即認抗告人之主
    張為不可採，已對抗告人造成突襲，爰為，提起本件抗告，
    求為廢棄原裁定等語。
三、經查：觀諸抗告人提出之財政部臺灣省北區國稅局民國95年
    度、96年度綜合所得稅各類所得資料清單所載（見原審卷第
    54、55頁），其於該兩年度之所得總額分別為463,084 元、
    393,569 元，固有收入減少之情事。然而，抗告人主張其收
    入減少係因其所任職之強訊公司另成立掛號宅配部門以致其
    無法再領取掛號信獎金等情，未據其舉證以實其說，且經原
    審向強訊公司函查是否曾廢除掛號信獎金制度一節，該公司
    於98年2 月6 日以九八強函字第010 號函覆稱：「本公司掛
    號信獎金制度迄未廢除」等語，有上開函文1 件附卷可稽（
    見原審卷第113 頁），復經本院向強訊公司函查是否曾成立
    掛號部門一事，該公司於98年7 月23日以九八強函字第044
    號函覆稱：「本公司曾未另成立『掛號部門』。郵務士若投
    遞掛號郵件，可領取掛號信獎金」等語，有上開函文1 份存
    卷足憑（見本院卷第14頁），顯見抗告人任職之強訊公司未
    曾另行成立掛號部門或廢除掛號信獎金制度之情事；再觀諸
    強訊公司98年7 月25日九八強函字第044 號函所附之抗告人
    領取掛號信獎金明細表（見本院卷第15頁），抗告人僅曾於
    95年3 月、95年4 月、95年5 月、95年6 月以及96年2 月，
    領取掛號信獎金各1,290 元、230 元、2,080 元、4,995 元
    、824 元，則其每月領取掛號信獎金之數額不過數百元，至
    多不超過5,000 元，顯非其95年度及96年度收入變動之主要
    影響因素，是抗告人堅詞主張其收入減少係因強訊公司另成
    立掛號宅配部門以致其無法再領取掛號信獎金之故等語，自
    難逕信為真。此外，復未據抗告人舉證證明其前述收入減少
    係因其他不可歸責於己之事由所致，造成其依協商條件顯有
    重大困難之情事存在，則其抗告人本件更生，即未符合消費
    者債務清理條例第151 條第5 項、第6 項所定要件，於法自
    難准許。原審裁定駁回抗告人所為更生之聲請，並無違誤，
    抗告意旨指摘原裁定為不當，求予廢棄，為無理由，應予駁
    回。
四、據上論結，本件抗告為無理由，依消費者債務清理條例第15
    條，民事訴訟法第495 條之1 第1 項、第449 條第1 項、第
    95條、第78條，裁定如主文。
中    華    民    國    98    年    7     月    31    日
                  民事第三庭審判長法  官  朱耀平
                                  法  官  徐玉玲
                                  法  官  王瑜玲
上為正本係照原本作成
本裁定不得抗告
中    華    民    國    98    年    8     月    4     日
                                  書記官  黃美雲


司法院資訊處製作；財團法人民間司法改革基金會備份。
